---
title: "Cargar de datos"
author: "Sahlre"
date: "20 de junio de 2017"
---

```{r setup, include=FALSE}
knitr::opts_chunk$set(echo = TRUE)
```

## Bases de datos

Se trabaja con las bases de datos del mes de abril de la Gran Encuesta Integrada
de Hogares (GEIH) - 2017. Se pueden encontrar en: http://formularios.dane.gov.co/Anda_4_1/index.php/catalog/458.


Se elijieron las bases de datos del mes de abril. Luego con el objetivo 
de tener una base de datos a nivel nacional con la mayor cantidad de observaciones
se seleccionaron las bases de datos: **Caracter?sticas Generales**, **Fuerza Laboral**, **Fuerza de trabajo**, **Otras actividades y ayudas en la semana**,
**otros ingresos** y **Vivienda y hogares**, tanto para Areas metropolitanas como para Cabeceras y zonas Rurales. Con cada una de esas bases de datos se procedi?
a seleccionar aquellas variables con un porcentaje de valores p?rdidos inferior al 10%. Tal decisi?n se toma con la intenci?n de crear un modelo predictivo del nivel educativo que aproveche la mayor cantidad de observaciones de las bases de datos de la GEIH. De esta manera, la propuesta de este an?lisis de datos no se convierte en una respuesta ?nica a la variaci?n del nivel educativo de los colombianos, sino en una aproximaci?n al mejor modelo predictivo del nivel educativo de los colombianos a partir de la GEIH.

Luego utilizando las llaves de cada una de las bases de datos, se procedi? a unirlas, lo que arroj? una base de datos total nacional de 68042 observaciones
con 67 variables, incluyendo las llaves.

El siguiente c?digo permite crear dicha base de datos total.

```{r, eval=FALSE}
#La funci?n bd_completa() crea un data.frame cuyas variables tienen un porcentaje
#de valores p?rdidos inferior a 10% y con observaciones completas.
#El argumento base_datos es el archivo tipo .txt 
#que contiene la base de datos proporcionada por el DANE.

bd_completa <- function(base_datos){
        #Cargar base de datos
        bd1 <- read.table(base_datos,
                          colClasses = "character",
                          header = TRUE,
                          sep = "\t",
                          na.strings = "")
        
        #Investigar Valores p?rdidos
        Vector_NA <- sapply(bd1, function(x){
                round((sum(is.na(x))/dim(bd1)[1])*100,2)
        })
        
        #Elecci?n variables con porcentaje de valores p?rdidos inferior a 10%
        #Nombre de las variables a seleccionar
        nombres <- names(Vector_NA[Vector_NA <= 10])
        
        #Base de datos bd1 cuyas variables tienen un porcentaje de valores p?rdidos inferior
        #a 10%, y sin valores p?rdidos
        bd1 <- bd1[,nombres]
        bd1 <- bd1[complete.cases(bd1),]
        
        bd1
        
}


#Areas Metropolitanas

#Base de datos caracter?sticas Generales
bd_Area_Car_Grals <- bd_completa(base_datos = lista_archivos[1])

#Base de datos Fuerza de trabajo
bd_Area_Fuerza_Trabajo <- bd_completa(base_datos = lista_archivos[3])

#Base de datos Otras actividades y ayudas en la semana
bd_Area_Otras_Actividades <- bd_completa(base_datos = lista_archivos[6])

#Base de datos otros ingresos
bd_Area_Otros_Ingresos <- bd_completa(base_datos = lista_archivos[7])

#Base de datos Vivienda y hogares
bd_Area_Vivienda_Hogares <- bd_completa(base_datos = lista_archivos[8])


#Cabecera

#Base de datos caracter?sticas Generales
bd_Cabecera_Car_Grals <- bd_completa(base_datos = lista_archivos[9])

#Base de datos Fuerza de trabajo
bd_Cabecera_Fuerza_Trabajo <- bd_completa(base_datos = lista_archivos[11])

#Base de datos Otras actividades y ayudas en la semana
bd_Cabecera_Otras_Actividades <- bd_completa(base_datos = lista_archivos[14])

#Base de datos otros ingresos
bd_Cabecera_Otros_Ingresos <- bd_completa(base_datos = lista_archivos[15])

#Base de datos Vivienda y hogares
bd_Cabecera_Vivienda_Hogares <- bd_completa(base_datos = lista_archivos[16])


#Resto (Rural)

#Base de datos caracter?sticas Generales
bd_Rural_Car_Grals <- bd_completa(base_datos = lista_archivos[18])

#Base de datos Fuerza de trabajo
bd_Rural_Fuerza_Trabajo <- bd_completa(base_datos = lista_archivos[20])

#Base de datos Otras actividades y ayudas en la semana
bd_Rural_Otras_Actividades <- bd_completa(base_datos = lista_archivos[23])

#Base de datos otros ingresos
bd_Rural_Otros_Ingresos <- bd_completa(base_datos = lista_archivos[24])

#Base de datos Vivienda y hogares
bd_Rural_Vivienda_Hogares <- bd_completa(base_datos = lista_archivos[25])

#Uniendo bases de datos para Areas Metropolitanas
bd_Area_Gral_y_Fue <- merge(bd_Area_Car_Grals[,-c(4,5,6,8,9,18,20,21,23)],
                            bd_Area_Fuerza_Trabajo[,-c(4,5,7,9,10,12)],
                            by = c("Directorio", "Secuencia_p", 
                                   "Orden", "Area", "Dpto"))
bd_Area_Gral_y_Fue_y_Act <- merge(bd_Area_Gral_y_Fue,
                                  bd_Area_Otras_Actividades[,-c(4,5,17,19)],
                                  by = c("Directorio", "Secuencia_p", 
                                         "Orden", "Area", "Dpto"))

bd_Area_Gral_y_Fue_y_Act_y_Ing <- merge(bd_Area_Gral_y_Fue_y_Act,
                                        bd_Area_Otros_Ingresos[,-c(4,5,9,11)],
                                        by = c("Directorio", "Secuencia_p", 
                                               "Orden", "Area", "Dpto"))

bd_Area_Tot <- merge(bd_Area_Gral_y_Fue_y_Act_y_Ing,
                     bd_Area_Vivienda_Hogares[,-c(37,49,51,53)],
                     by = c("Directorio", "Secuencia_p", "Area", "Dpto"),
                     all.x = T)


#Uniendo bases de datos para Cabeceras
bd_Cabecera_Gral_y_Fue <- merge(bd_Cabecera_Car_Grals[,-c(4,5,6,8,9,18,20,21,23)],
                            bd_Cabecera_Fuerza_Trabajo[,-c(4,5,7,9,10,12)],
                            by = c("Directorio", "Secuencia_p", 
                                   "Orden", "Clase", "Dpto"))

bd_Cabecera_Gral_y_Fue_y_Act <- merge(bd_Cabecera_Gral_y_Fue,
                                  bd_Cabecera_Otras_Actividades[,-c(4,5,17,19)],
                                  by = c("Directorio", "Secuencia_p", 
                                         "Orden", "Clase", "Dpto"))

bd_Cabecera_Gral_y_Fue_y_Act_y_Ing <- merge(bd_Cabecera_Gral_y_Fue_y_Act,
                                        bd_Cabecera_Otros_Ingresos[,-c(4,5,9,11)],
                                        by = c("Directorio", "Secuencia_p", 
                                               "Orden", "Clase", "Dpto"))
bd_Cabecera_Tot <- merge(bd_Cabecera_Gral_y_Fue_y_Act_y_Ing,
                     bd_Cabecera_Vivienda_Hogares[,-c(37,49,51,53)],
                     by = c("Directorio", "Secuencia_p", "Clase", "Dpto"),
                     all.x = T)

#Uniendo bases de datos para Rural
bd_Rural_Gral_y_Fue <- merge(bd_Rural_Car_Grals[,-c(4,5,6,8,9,18,20,21,23)],
                                bd_Rural_Fuerza_Trabajo[,-c(4,5,7,9,11)],
                                by = c("Directorio", "Secuencia_p", 
                                       "Orden", "Clase", "Dpto"))
bd_Rural_Gral_y_Fue_y_Act <- merge(bd_Rural_Gral_y_Fue,
                                      bd_Rural_Otras_Actividades[,-c(4,5,17,19)],
                                      by = c("Directorio", "Secuencia_p", 
                                             "Orden", "Clase", "Dpto"))

bd_Rural_Gral_y_Fue_y_Act_y_Ing <- merge(bd_Rural_Gral_y_Fue_y_Act,
                                            bd_Rural_Otros_Ingresos[,-c(4,5,9,11)],
                                            by = c("Directorio", "Secuencia_p", 
                                                   "Orden", "Clase", "Dpto"))
bd_Rural_Tot <- merge(bd_Rural_Gral_y_Fue_y_Act_y_Ing,
                         bd_Rural_Vivienda_Hogares[,-c(36,45,47,49)],
                         by = c("Directorio", "Secuencia_p", "Clase", "Dpto"),
                         all.x = T)

#Bases de datos total Nacional

#Cambiando el nombre de la vairable area por clase
#para que la base de datos bd_Area_Car_Grals coincida
#con las de cabecera y rural. Esto es importante
#para unir las bases de datos.
nombres <- names(bd_Area_Tot)
nombres[3] <- "Clase"
names(bd_Area_Tot) <- nombres

#Se cambia los valores de la variable clase en la base
#de datos bd_Area_Car_Grals. Todos deben asumir el valor de 3
#que representa ?reas metropolitanas
bd_Area_Tot$Clase <- "3"

#Las bases de datos totales deben tener las mismas columnas (variables)
#para poder crear el total nacional

#La base de datos bd_Rural_Tot no tiene las variables P5030, P5220s1, P4030s1a1, 
#P4030s4a1, P4040. Y las bases de datos bd_Area_Tot y bd_Cabecera_Tot no tienen
#la variable P5130.

#Se procede a eliminar dichas variables de las respectivas bases de datos que si
#las poseen.

bd_Area_Tot <- bd_Area_Tot[,-c(which(names(bd_Area_Tot)=="P5030"),
                               which(names(bd_Area_Tot)=="P5220s1"),
                               which(names(bd_Area_Tot)=="P4030s1a1"),
                               which(names(bd_Area_Tot)=="P4030s4a1"),
                               which(names(bd_Area_Tot)=="P4040"))]

bd_Cabecera_Tot <- bd_Cabecera_Tot[,-c(which(names(bd_Cabecera_Tot)=="P5030"),
                               which(names(bd_Cabecera_Tot)=="P5220s1"),
                               which(names(bd_Cabecera_Tot)=="P4030s1a1"),
                               which(names(bd_Cabecera_Tot)=="P4030s4a1"),
                               which(names(bd_Cabecera_Tot)=="P4040"))]

bd_Rural_Tot <- bd_Rural_Tot[,-c(which(names(bd_Rural_Tot)=="P5130"))]


#Base de datos total nacional
bd_Nac <- rbind.data.frame(bd_Area_Tot,
                           bd_Cabecera_Tot,
                           bd_Rural_Tot)

#Eliminando valores perdidos, se producen luego de unir los datos de vivienda para cada 
#una de las zonas. Algunos datos de las viviendas son faltantes entonces al momento
#de unirlos con las respectivas personas se transforman en valores p?rdidos.
bd_Nac <- bd_Nac[complete.cases(bd_Nac),]

#Codigo para transformar la base de datos bd_Nac en un archivo .csv.
#Esto es muy ?til para evitar el reproceso de crear la base de datos bd_Nac.
#Atenci?n: este nuevo archivo queda en la area de trabajo actual.
write.csv(bd_Nac, "bd_Nac.csv")

```

