---
title: "Cargar y preprocesar datos 2"
author: "Sahlre"
date: "1 de julio de 2017"
---

```{r setup, include=FALSE}
knitr::opts_chunk$set(echo = TRUE)
```

## Preproceso 1

Se eliminan algunos valores pérdidos que fueron representados
a través de valores no vacios. Construcción de la variable dependiente
Se decide transformar la variable P6210 (Nivel educativo mas alto alcanzado)
en una variable con tres niveles: bajo, medio, alto.
El nivel bajo esta conformado por los valores: 1. Ninguno, 2. Preescolar, 3. B?sica primaria, 4. B?sica secundaria
El nivel medio por: 5. Media.
El nivel alto por: 6. Superior o universitaria.

```{r}
#Preproceso 2

#Base de datos total nacional
bd_Nac <- read.csv("bd_Nac.csv",
                   colClasses = "character")

#Se elimina la primera columna, por defecto se crea cuando se lee un
#archivo .csv, y las columnas asociadas 
#con las variables que contienen las llaves: Directorio, Secuencia_p,
#y Orden.
bd_Nac <- bd_Nac[,-c(1,2,3,6)]

#Investigar variables con valores ?nicos
sapply(bd_Nac, function(x){length(unique(x))})

#La ?nica variable con un ?nico valor es P6090, por tanto se elimina.
bd_Nac <- bd_Nac[,-c(which(names(bd_Nac)=="P6090", arr.ind = TRUE))]

#A?n hay valore p?rdidos, como se demuestra en el documento Definicion_Variables.
#All? se observa que las variables P6100 Y P6125 tienen 19 y 28 valores p?rdidos,
#respectivamente. 
summary(as.factor(bd_Nac$P6100))
summary(as.factor(bd_Nac$P6125))

#Tales observaciones deben ser elminadas.
#Eliminando observaciones con valores perdidos en la variable P6100
bd_Nac <- bd_Nac[bd_Nac$P6100 != "9",]
#Eliminando observaciones con valores perdidos en la variable P6125
bd_Nac <- bd_Nac[bd_Nac$P6125 != "9",]

#Construcci?n de la variable dependiente
#Se decide transformar la variable P6210 (Nivel educativo mas alto alcanzado)
#en una variable con tres niveles: bajo, medio, alto.
#El nivel bajo esta conformado por los valores: 1. Ninguno, 2. Preescolar, 3. B?sica primaria, 4. B?sica secundaria
#El nivel medio por: 5. Media.
#El nivel alto por: 6. Superior o universitaria.
bd_Nac$P6210nuevo <- ifelse( (bd_Nac$P6210 == "1") | (bd_Nac$P6210 == "2") | (bd_Nac$P6210 == "3") | (bd_Nac$P6210 == "4"),
                           "Bajo", ifelse(bd_Nac$P6210 == "5",
                                          "Medio", "Alto"))

#Se elimnina la variable P6210
bd_Nac <- bd_Nac[, -c(which(names(bd_Nac) == "P6210"))]

#Se investiga la frecuencia absoluta de los valores
#que asume cada una de las variables.
list <- lapply(bd_Nac, function(x){
        summary(as.factor(x))
})

#La variable P6050 no se considera en el estudio, ya que
#no es de inter?s si hay diferencia significativas entre el nivel educativo
#el parentesco del encuestado con el jefe del hogar. De esta manera,
#se elimina.
list$P6050

bd_Nac <- bd_Nac[,-c(which(names(bd_Nac)=="P6050"))]

#La variable P6007 no se considera en el estudio, ya que
#no es de inter?s si hay diferencia significativas entre el nivel educativo
#y la presencia del jefe del hogar mientras el encuestado
# responde. De esta manera, se elimina.
list$P6007
bd_Nac <- bd_Nac[,-c(which(names(bd_Nac)=="P6007", arr.ind = TRUE))]

#Se crea un arachivo con la base de datos total nacional final
write.csv(bd_Nac, "bd_Nac_final.csv")
```

